臺灣高等法院臺中分院刑事判決
111年度交上訴字第1211號
上  訴  人  臺灣南投地方檢察署檢察官 
被      告  徐其龍


         

選任辯護人  李國源律師（法扶律師）
上列上訴人因被告肇事逃逸案件，不服臺灣南投地方法院110年
度交訴字第47號中華民國111年2月16日第一審判決（起訴案號：
臺灣南投地方檢察署110年度偵字第2376號），提起上訴，本院
判決如下：
    主  文
上訴駁回。
    理  由
一、本案經本院審理結果，認第一審判決認事、用法及量刑均無
    不當，應予維持，並引用第一審判決書記載之犯罪事實、證
    據及理由（如附件）。
二、檢察官不服原判決提起上訴，其上訴理由略以：被告徐其龍
    前因竊盜案件，經原審法院以108年度投簡字第412號刑事簡
    易判決判處拘役20日，緩刑2年確定，其後緩刑遭撤銷，被
    告之前科雖未曾因故意犯罪受有期徒刑以上刑之宣告，本案
    仍符合緩刑之前提，惟被告前曾受緩刑之宣告，本案並未賠
    償被害人鄒慶秀損害，可否再給予緩刑，並非無疑；再者，
    縱要給予緩刑，則原判決僅要求被告向公庫支新臺幣（下同
　　）5000元，緩刑條件實屬過輕，未能收懲治之效。綜上所述
　　，原判決認事用法尚嫌未洽，請將原判決撤銷，更為適當合
    法之判決。
三、經查：
　㈠刑之量定，乃法律賦予法院自由裁量之事項，倘於科刑時，
    已以行為人之責任為基礎，並斟酌刑法第57條所列各款事項
　　，而未逾越法定刑度，即難謂違法。原審因認被告肇事逃逸
    犯行之事證明確，並審酌刑法第57條所列之一切情狀（見原
    判決理由欄二、㈢所載），而量處有期徒刑6月，並諭知易科
    罰金之折算標準，核原審量刑要屬妥適，應予維持。
　㈡檢察官上訴主張原審對告為緩刑之宣告為不當等語。惟被告
    坦承犯行，並於本院審理中與告訴人達成和解，由告訴人逕
    向保險公司請領本件強制險，保險公司業已給付保險理賠金
    額完畢，告訴人復同意法院對被告為緩刑之宣告等情，有本
    院調解筆錄在卷可憑（見本院卷第53頁），是被告已和解並
    賠償告訴人所受之損害，且告訴人請求從輕量刑。從而，原
    審認對被告宣告上開之刑，以暫不執行為適當，而諭知緩刑
    2年，並應於判決確定後6個月內向公庫支付5000元，應屬適
    當，並無違誤。
四、綜上，原審尚無濫用量刑職權之情事，檢察官上訴為無理由
　　，應予駁回。　　
據上論斷，應依刑事訴訟法第373條、第368條，判決如主文。
本案經檢察官林孟賢提起公訴，檢察官黃淑美提起上訴，檢察官
謝岳錦到庭執行職務。
中　　華　　民　　國　　111 　年　　8 　　月　　17　　日
           刑事第十一庭    審判長法　官   張  意  聰
                                 法　官   田  德  煙
                                 法　官   周  瑞  芬
以上正本證明與原本無異。
如不服本判決應於收受送達後20日內向本院提出上訴書狀，其未
敘述上訴理由者，並得於提起上訴後20日內向本院補提理由書（
均須按他造當事人之人數附繕本）「切勿逕送上級法院」。因疫
情而遲誤不變期間，得向法院聲請回復原狀。
                                 
　　　　　　　　　　　　　　　　 書記官   賴  玉  芬
中　　華　　民　　國　　111 　年　　8 　　月　　17　　日
附錄論罪科刑條文
修正後中華民國刑法第185條之4：
  駕駛動力交通工具發生交通事故，致人傷害而逃逸者，處6月 
   以上5年以下有期徒刑；致人於死或重傷而逃逸者，處1年以 
   上7年以下有期徒刑。
  犯前項之罪，駕駛人於發生交通事故致人死傷係無過失者，  
  減輕或免除其刑。
附件：
臺灣南投地方法院刑事判決
110年度交訴字第47號
公  訴  人  臺灣南投地方檢察署檢察官  
被      告  徐其龍  
　　　　　　　　　
　　　　　　　　　
　　　　　　　　　
　　　　　　　　　　
上列被告因肇事逃逸案件，經檢察官提起公訴（110年度偵字第2
376號號），被告於準備程序中就被訴事實為有罪之陳述，本院
合議庭裁定由受命法官獨任進行簡式審判程序，判決如下：
    主  文
徐其龍駕駛動力交通工具發生交通事故，致人傷害而逃逸，處有
期徒刑陸月，如易科罰金，以新臺幣壹仟元折算壹日。緩刑貳年
，並應於本判決確定後陸個月內向公庫支付新臺幣伍仟元。
    犯罪事實
一、徐其龍於民國110年2月1日上午8時43分許，無駕駛執照騎乘
    車牌號碼000-000號普通重型機車，自南投縣○○鎮○○路000○0
    0號旁之陳府將軍廟前停車場駛入中正路時，本應注意行車
    起步前應注意前後左右有無障礙或車輛行人，並應讓行進中
    之車輛行人優先通行，而依當時天候晴、日間自然光線、柏
    油路面乾燥、無缺陷、無障礙物、視距良好等情，並無不能
    注意之情事，竟疏未注意及此，即貿然自路面邊線起駛進入
    車道欲左轉中正路往草屯鎮市區，適鄒慶秀騎乘車牌號碼00
    0-0000號普通重型機車，沿同路段由東往西方向行駛至該處
    ，因閃避不及，其車輛右前側與徐其龍所駕駛上開車輛之前
    側擦撞，雙方均因而人車倒地，致鄒慶秀受有左膝、腳踝、
    足部擦挫傷之傷害(過失傷害部分未據告訴)。徐其龍明知駕
    駛動力交通工具發生交通事故，致鄒慶秀受有傷害，竟未留
    下聯絡方式，亦未施以必要之救護措施，竟基於發生交通事
    故而逃逸之犯意，逕自騎乘上開車輛離開現場，嗣經警據報
    循線查悉上情。
二、案經南投縣政府警察局草屯分局報告臺灣南投地方檢察署檢
    察官偵查起訴。
    理  由
一、認定犯罪事實之證據及理由
  ㈠訊據被告徐其龍於本院準備程序中就上揭犯罪事實坦承不諱
    ，核與證人即被害人鄒慶秀於警詢及偵查中證述相符，並有
    司法警察職務報告書、曾漢棋綜合醫院診斷證明書、道路交
    通事故現場圖、道路交通事故調查報告表㈠、㈡各1份、南投
    縣政府警察局草屯分局交通事故處理小組疑似道路交通事故
    肇事逃逸追查表1份、肇事人自首情形追查表2份、南投縣政
    府警察局道路交通當事人登記聯單1份、舉發違反道路交通
    管理事件通知單2份、機車駕駛人資料查詢結果2份、機車車
    籍資料查詢結果2份、事故現場及車損照片8張、事故現場監
    視器畫面擷圖及被告逃逸照片22張在卷可參，足證被告上開
    任意性自白與事實相符，可以採信。
　㈡綜上所述，本案事證明確，被告上開犯行堪以認定，應予依
    法論科。
二、論罪科刑
  ㈠按行為後法律有變更者，適用行為時之法律。但行為後之法
    律有利於行為人者，適用最有利於行為人之法律。刑法第2
    條第1項定有明文。本案被告行為後，刑法第185條之4於110
    年5月28日修正公布，於同年月30日生效，修正前原規定：
    「駕駛動力交通工具肇事，致人死傷而逃逸者，處1年以上7
    年以下有期徒刑」，修正後之規定為：「駕駛動力交通工具
    發生交通事故，致人傷害而逃逸者，處6月以上5年以下有期
    徒刑；致人於死或重傷而逃逸者，處1年以上7年以下有期徒
    刑。犯前項之罪，駕駛人於發生交通事故致人死傷係無過失
    者，減輕或免除其刑」，此次修法係鑑於司法院釋字第777 
    號解釋，認為過去刑法第185條之4肇事逃逸罪有關「肇事」
    要件有違法律明確性原則，且現行刑度規定對情節輕微個案
    過苛而不符憲法罪刑相當原則，為使刑事法律責任更為明確
    ，除將「肇事」之要件修正為「發生交通事故」，且縱使駕
    駛動力交通工具發生交通事故致人死傷係無過失，其逃逸者
    ，亦予以處罰，課以交通事故當事人應停留在現場向傷者或
    警察等有關機關表明身分，並視現場情形通知警察機關處理
    、協助傷者就醫、對事故現場為必要之處置等責任，以免發
    生二次事故確保公眾交通安全及人身保障，並符合法律明確
    性原則。本案經新舊法比較結果，修正前原規定應科處1 年
    以上7 年以下有期徒刑，修正後則科處6 月以上5 年以下有
    期徒刑，修正後之規定顯然較有利於被告，依刑法第2 條第
    1 項但書規定，應適用裁判時即修正後刑法第185條之4第1 
    項前段之規定論處。
  ㈡核被告所為，係犯修正後刑法第185 條之4 第1 項前段之駕
    駛動力交通工具發生交通事故，致人傷害而逃逸罪。
  ㈢爰審酌被告未注意道路行經中之人車，即貿然自路邊起駛，
    致騎駛中之被害人閃避不及，因而擦撞倒地，駕駛態度有所
    輕忽，並造成被害人受有前述所載之傷害，肇事後又輕忽其
    過失行為造成之損害，未停留在現場或留下可聯絡之方式，
    逕自離開現場，法治觀念薄弱，應予非難，然幸被害人所受
    傷勢非重，被告犯後坦承犯行，然尚未賠償被害人損害，被
    害人陳稱對被告刑度沒有意見（參見本院卷第128頁），暨
    被告犯罪之動機、目的及手段，自述國小畢業之智識程度，
    目前無業，居住於仁愛之家，無家人同住之生活狀況等一切
    情狀，量處如主文所示之刑，並諭知易科罰金之折算標準。
　㈣查被告前未曾因故意犯罪而受有期徒刑以上刑之宣告，有臺
    灣高等法院被告前案紀錄表在卷可參。其因一時失慮，致觸
    犯刑章，考量其犯後已坦承犯行，斟酌本案犯罪情節及被害
    人之意見，認上開所宣告之刑，以暫不執行為適當，爰依刑
    法第74條第1 項第1 款規定，就上開罪刑宣告緩刑2年，以
    啟自新。又本院審酌被告上開所宣告之刑雖暫無執行之必要
    ，惟為使被告確切知悉其所為仍屬對法律秩序之破壞，認有
    賦予被告一定負擔以預防其再犯之必要，爰依刑法第74條第
    2 項第4 款規定，命被告應於本判決確定後6個月內向公庫
    支付新臺幣5,000元，以確切明瞭其行為所造成法律秩序之
    破壞結果，並培養正確法治觀念。另倘被告未遵期履行前開
    負擔且情節重大，足認原宣告之緩刑難收其預期效果，而有
    執行刑罰之必要者，檢察官自得向法院聲請依刑法第75條之
    1 第1 項第4 款之規定，撤銷其緩刑宣告，附此敘明。
據上論斷，應依刑事訴訟法第273 條之1 第1 項、第299 條第1
項前段，判決如主文。
本案經檢察官林孟賢提起公訴，檢察官黃淑美到庭執行職務。
中　　華　　民　　國　　111 　年　　2 　　月　　16　　日
　　　　　　　　　刑事第三庭  法　官　顏代容
以上正本與原本無異。
如不服本判決應於收受送達後20日內向本院提出上訴書狀，並應
敘述具體理由；其未敘述上訴理由者，應於上訴期間屆滿後20日
內向本院補提理由書（均須按他造當事人之人數附繕本）「切勿
逕送上級法院」。
告訴人或被害人如對於本判決不服者，應具備理由請求檢察官上
訴，其上訴期間之計算係以檢察官收受判決正本之日期為準。
中　　華　　民　　國　　111 　年　　2 　　月　　17　　日
附錄論罪科刑法條全文：
修正後刑法第185條之4
駕駛動力交通工具發生交通事故，致人傷害而逃逸者，處6月以
上5年以下有期徒刑；致人於死或重傷而逃逸者，處1年以上7年
以下有期徒刑。
犯前項之罪，駕駛人於發生交通事故致人死傷係無過失者，減輕
或免除其刑。